【裁判字號】    97,聲判,31
【裁判日期】    970903
【裁判案由】    聲請交付審判
【裁判全文】
臺灣臺南地方法院刑事裁定              97年度聲判字第31號
聲  請  人
即告訴人    乙○○
訴訟代理人  查名邦律師
被      告  甲○○
上列聲請人因告訴被告業務過失傷害案件，不服臺灣高等法院臺
南分院檢察署檢察長駁回再議之處分（97年度上聲議字第561號
），聲請交付審判，本院裁定如下：
    主  文
聲請駁回。
    理  由
一、按告訴人不服上級法院檢察署檢察長或檢察總長認再議為無
    理由而駁回之處分者，得於接受處分書後十日內委任律師提
    出理由狀，向該管第一審法院聲請交付審判，刑事訴訟法第
    258條之1第1項定有明文。查本件聲請人以被告甲○○涉犯
    業務過失傷害罪嫌，向臺灣臺南地方法院檢察署檢察官提出
    告訴，經該署檢察官於民國97年6月4日，以97年度偵字第34
    46號為不起訴處分後，聲請人不服，聲請再議，業經臺灣高
    等法院臺南分院檢察署檢察長於同年7月8日以97年度上聲議
    字第561號處分書，認聲請人再議為無理由而駁回再議，該
    處分書於97年7月11日送達聲請人，有送達證書影本附於偵
    查卷第39頁可稽，而聲請人於十日內即同年月18日委任律師
    向本院聲請交付審判，程序上已符合前開規定，合先敘明。
二、聲請交付審判意旨略以：
  (一)按「行車速度，依速限標誌或標線之規定，無速限標誌或標
    線者，應依下列規定: ……二、行經設有彎道、坡路、狹路
    、狹橋、隧道、學校、醫院標誌之路段、道路施工路段、泥
    濘或積水道路、無號誌之交岔路。及其他人車擁擠處所，或
    因雨霧致視線不清或道路發生臨時障礙，均應減速慢行，作
    隨時停車之準備。」、「汽車行駛時，駕駛人應注意車前狀
    況及兩車併行之間隔，並隨時採取必要之安全措施。」道路
    交通安全規則第93條第1項第2款及第94條第3項規定，定有
    明文。本件車禍肇事路口西門路二段處因施工而架起安全圍
    籬延伸至行人穿越道處，甲○○由北往南沿西門路二段至肇
    事路口前雖因安全圍籬內置有貨櫃及潛遁機組等物阻檔左側
    視線，惟被告甲○○仍應於相對位置超越前開貨櫃及潛遁機
    等物時注意左側有無來車，並減速慢行，做隨時停車之準備
    ，據甲○○於偵訊時曾稱伊駕車經過肇事路口施工地點後聽
    到碰一聲，轉頭看見被害人張建民人車倒地，才馬上踩煞車
    停車等語，即知被告甲○○於超越貨櫃及潛遁機組時 (即可
    目視左側有無來車時)，顯然並未按上開規定減速慢行做隨
    時停車之準備。再按本件肇事地點為道路施工路段且設有安
    全圍籬，被告甲○○於施工路段沿安全圍籬而行駛至路口，
    依上開規定自應停減速慢行查看左右有無來車後，再往前駕
    駛，惟觀道路現場事故圖B車 (即被告甲○○所駕之小貨車)
    肇事後之位置，可知被告甲○○於通過路口時並未停車更未
    減速慢行，而係以甚快之速度衝出路口，否則B車肇事後之
    位置應緊臨A車 (即被害人所騎乘之機車)肇事後之位置，而
    非相距10公尺之遠。因此甲○○對本件車禍之肇事原因與有
    過失，自不持言。
  (二)況查，被告甲○○所駕駛之車輛係小貨車，其車前懸之長度
    比之一般自小客車短少許多 (即小貨車之車頭比一般自小客
    車之車頭短少引擎蓋之長度)，被告甲○○之貨車車頭一旦
    超越安全圍籬，即可目視左側車況隨時注意左側有無來車，
    而防止車禍之發生，而被告甲○○行至路口竟未減速慢行及
    查看左側有無來車，即貿然衝入路口。再者，本件車禍甲○
    ○之車損部份主要在左前車門下方靠近腳踏板附近，其駕駛
    之小貨車前懸之長度又較一般小客車短，因此由小貨車車損
    處，即可推知甲○○於超越安全圍籬時，兩車即發生擦撞，
    益徵甲○○於通過道路施工路段未減速慢行，作隨時停車之
    準備。
  (三)有關證人蔡政昌於偵訊時證述之部分：查證人蔡政昌平日以
    駕駛計程車為業，並擔任交通義警，而交通義警為公、民營
    之道路施工單位最愛聘僱於施工現場擔任指揮交通之安全人
    員 (交通義警之制服除字樣外均與交通警察之制服雷同，比
    之工程單位所製作之安全人員制服對過往車輛而言，更具識
    別力，因此施工單位喜愛聘僱交通義警擔任臨時約聘之安全
    人員，況聘請交通義警既可節省製作服裝之費用，亦可於工
    程完工後，即結束僱傭關係以節省人事成本)。本件車禍發
    生時蔡政昌係受僱於嘉能營造有限公司（即肇事路口工程之
    承包商，下簡稱嘉能公司）擔任施工現場擔任指揮交通之安
    全人員，蔡政昌雖於偵訊自稱係交通義警，惟案發當時為清
    晨六點許，肇事路口人車往來稀少且非交通之尖峰時段，因
    此並非交通義警正常執行指揮交通勤務之時間，故蔡政昌當
    時顯係為嘉能公司聘僱於肇事路口看管交通安全之員工，而
    非執行交通義警之勤務，蔡政昌身負維持現場交通安全之義
    務，與本件車禍發生與有責任，為利害關係人，其證詞不無
    推諉卸責之嫌，故應嚴格審核是否與事實相符。有關此節，
    合應說明。再查，一般人身處於車禍發生之現場，聽見車輛
    撞擊聲，當下第一時間之目光均會集中在兩車發生碰撞處，
    而非抬頭查看交通號誌，因此蔡政昌於偵訊時曾稱其於聽聞
    碰撞聲後，立即抬頭察看肇事路口之交通號誌之燈號等語，
    顯與一般人之正常反應不同，故蔡政昌所言不可盡信更不可
    作為認定被害人有闖越紅燈號誌之行為之唯一證據。地檢署
    僅以該證人之證詞即認定係被害人有違規闖越紅燈號誌之情
    形，顯有調查未盡詳盡之處。綜上所陳，原承辦檢察官未能
    就本件車禍之肇事原因事實及證據加以審酌而為起訴處分，
    顯有違其客觀義務，徒使被告逍遙法外，已教正義蒙塵; 豈
    料，受理再議之台南高檢署，仍未能加以詳察，更使公理難
    以伸張。為此狀請鈞院鑒察並將本案交付審判，以嚴懲不法
    ，俾使公理正義獲得伸張，以障善良云云。
三、按法院認為交付審判之聲請不合法或無理由者，應駁回之，
    刑事訴訟法第258條之3第2項前段定有明文。而新修正刑事
    訴訟法第258條之1規定告訴人得向法院聲請交付審判，其立
    法精神係對於「檢察官不起訴或緩起訴裁量權」制衡之一種
    外部監督機制，法院僅就檢察官所為不起訴或緩起訴之處分
    是否合法妥當加以審查，以防止檢察機關濫權；參以同法第
    260條對於不起訴處分已確定或緩起訴處分期滿未經撤銷者
    得再行起訴之規定，其立法理由說明該條所謂不起訴處分已
    確定者，包括「聲請法院交付審判復經駁回者」之情形在內
    （見立法院公報第91卷第10期院會紀錄第963頁）。綜合前
    開立法意旨暨體系解釋，同法第258條之1第3項規定法院審
    查聲請交付審判案件時「得為必要之調查」，其調查證據之
    範圍，自應以偵查中曾顯現之證據為限，不得就告訴人新提
    出之證據再為調查，亦不得蒐集偵查卷以外之證據；否則，
    將與同法第260條之再行起訴規定混淆不清，亦將使法院兼
    任檢察官職權而有回復「糾問制度」之虞（台灣高等法院91
    年4月25日第一次刑事庭庭長法律問題研究會議決議採相同
    見解）。又法院裁定交付審判之本質，與檢察官提起公訴使
    案件進入審判程序相當，是法院裁定交付審判之前提，必須
    在偵查卷內所存證據，已符合同第251條第1項規定「足認被
    告有犯罪嫌疑」應提起公訴之情形，亦即該案件業已跨越起
    訴門檻；否則，縱或法院對於檢察官所認定之基礎事實有不
    同判斷，但如該案件仍須另行蒐證偵查，始能判斷應否交付
    審判者，因交付審判審查制度並無如同再議救濟制度，得為
    發回原檢察官續行偵查之設計，法院仍應依同法第258條之
    3第2項前段規定，以聲請無理由裁定駁回，合先敘明。
四、聲請人以被告行經道路施工路段未減速慢行，且未注意車前
    狀況，並隨時採取必要之安全措施，因此對本件車禍之肇事
    原因與有過失。又證人蔡政昌為利害關係人，其證詞不無推
    諉卸責之嫌，而地檢署及高檢署檢察官卻仍採信被告及證人
    證詞，顯於法有違云云。經查：
  (一)依卷附道路交通事故現場圖所示，被告肇事地點與車禍後其
    所駕自小貨車停車位置約相距10公尺，又依卷附道路交通事
    故調查報告表（一）所載事故道路速限為50公里，而按交通
    部道路交通安全督導會所訂「一般公路汽車煞車距離、行車
    速度對照表」所示，行車速度時速50公里，依最短之新築路
    面煞車距離為「11.5」公尺。被告肇事地點與車禍後煞停位
    置約相距10公尺，可知其當時車速並未超越50公里之道路速
    限。另按道路交通安全規則第93條第1項第2款乃指於無行車
    速限道路時，行經道路施工路段時，始應減速慢行，既有速
    限標誌或標線之規定，自是依速限行車即可。事故道路速限
    既為50公里，被告行車時速未超越50公里之道路速限，自難
    認其有過失。
  (二)又查，本件車禍發生並非告訴人行車撞及車禍現場施工單位
    之設施，或因施工單位之設施或車輛進出不當導致車禍發生
    ，故證人蔡政昌雖於案發當時係在本件路口施工現場擔任指
    揮交通之義警，但與本件車禍發生難認有何利害關係，同時
    告訴人就其究有何利害關係亦未舉證以實其說，故檢察官認
    證人蔡政昌證述西門路行向為綠燈，民生路行向為紅燈，號
    誌為正常紅綠燈等情，應無故意迴護或偏袒之虞，尚無不當
    之處。
  (三)再有關是否疏未注意車前狀況乙節，如上所述，證人蔡政昌
    已證陳當時被告行向之西門路為綠燈，告訴人行向之民生路
    為紅燈，依信賴原則，被告自可依速限正常行駛。此外，對
    於由北往南沿西門路2段至本件路口之前，路段左側有因工
    程施工而架起之安全圍籬，如自跨越西門路2段北側之行人
    穿越道標線邊緣起算，上開圍籬延伸進入本件路口之距離長
    達6.5公尺，安全圍籬內之施工範圍寬度則約6.2公尺（約為
    2個寬為3.1公尺之車道），且以上開行向之車輛進入本件路
    口前，左側視線（即可觀察由東往西沿民生路2段有無車輛
    欲通過本件路口方向之視線）確因前述延伸進入本件路口之
    安全圍籬內，置有無法透視、體積龐大又離地高約2公尺之
    潛遁機控制機組及貨櫃等物阻礙，為兩造所不爭執者。因此
    ，同向駕駛車輛之人於超越前述安全圍籬內阻礙視線之物品
    前，實難期待其可察覺左側來車之有無，而於甫超越安全圍
    籬內阻礙視線物品之際，如已有來車自左側靠近，在短暫之
    反應時間及距離下，亦難苛責上開駕駛人未能採取必要之安
    全措施。
五、綜上所述，原不起訴處分及駁回再議處分，認告訴人有違規
    闖越紅燈號誌之情形，是對於依綠燈燈號欲通過本件路口之
    被告，更難事先察覺或提防告訴人違規闖越路口之行為。從
    而，經查證尚無確切事證可憑認定被告駕車有何違反交通法
    規或其他應注意義務之情事，自難逕認其有本件業務過失傷
    害之罪嫌。原不起訴處分及駁回再議處分既已就相關事證為
    法律上之論斷，且其論斷理由亦未違反論理法則或經驗法則
    ，原不起訴處分及駁回再議處分其認事用法均無不當。聲請
    人仍以檢察官已為論斷之事項，再事爭執，並不足採。本院
    審查本件聲請交付審判所載理由，認為仍不足以動搖原處分
    書所作不起訴處分之判斷，依現有證據所能證明被告所涉嫌
    疑，尚不足以跨越起訴門檻。是本件聲請交付審判意旨對於
    原處分指摘求予審判，均不足採信。揆諸上開說明，本件聲
    請人聲請交付審判，為無理由，應予駁回。
六、據上論斷，依刑事訴訟法第258條之3第2項前段，裁定如主
    文。
中    華    民    國    97    年    9     月    3     日
                  刑事第一庭    審判長法  官  林英志
                                      法  官  林勝利
                                      法  官  彭喜有
以上正本證明與原本無異。
本件不得抗告。
                                      書記官  黃傳鈞
中    華    民    國    97    年    9     月    4     日


司法院資訊處製作；財團法人民間司法改革基金會備份。
